臺灣士林地方法院交通件裁定　　　　　　　　　　　九十一年度交聲字第一二一號
　　原處分機關　臺北巿交通事件裁決所
　　異　議　人
　　即受處分人　甲○○
右列受處分人因違反道路交通管理處罰條例案件，對於臺北市交通事件裁決所九十一
年一月十八日所為之處分 (原處分案號：北市裁三字第駕裁二二─Ｚ0000000
0號)，聲明異議，本院裁定如左：
    主  文
異議駁回。
    理  由
一、按汽車行駛於高速公路而不遵管制之規定者，處汽車駕駛人新臺幣三千元以上六
    千元以下之罰鍰，另汽車駕駛人，有左列情形之一者，處新臺幣三百元以上六百
    元以下罰鍰：三、駕駛車輛未隨身攜帶駕駛執照者。道路交通管理處罰條例第三
    十三條前段、第二十五條第款分別定有明文，且同條例第六十三條第一項第一款
    規定：違反第三十三條者，除依原條款處罰鍰外，並記違規點數一點，又汽車行
    駛於高速公路或設站管制之道路，應遵守其管制之規定，道路交通安全規則第一
    百零五條亦有明文。再按汽車行駛高速公路途中，不得驟然或任意變換車道，如
    欲超越前車或變換車道時，應先顯示方向燈告知前後車輛，並保持安全距離及間
    隔，方得超越或變換車道，此觀高速公路交通管制規則第十一條之規定至明。
二、本件受處分人即異議人甲○○於九十年十二月二十三日十七時十四分許，駕駛Ｅ
    Ｑ─八一三二號自小客車，在國道一號高速公路北向一Ｏ七至一Ｏ六公里處，經
    警攔停舉發「變換車道未依規定使用方向燈或手勢及未隨身攜帶駕駛執照」違規
    ，依違反道路交通管理處罰條例第三十三條、第二十五條第三款各處新臺幣三千
    元、三百元之罰鍰，併依同條例第六十三條第一項第一款規定記違規點數一點。
三、受處分人即異議人甲○○辯稱：伊當時我行駛內側車道，當時前方有一部車在內
    側車道，伊有打右側方向燈，伊在車內看到「車內方向燈」有顯示，但車外方向
    燈是否有亮，伊不清楚，而伊之中華民國駕駛執照是放在車後行李箱，員警要伊
    出示，因天黑了所以伊就拿美國駕照給員警看，但員警稱不行，要伊出示本國駕
    照，伊當時於九十年十二月十七日回國沒幾天云云。
    惟查：（一）受處分人即異議人甲○○於聲明異議狀內記載其不知該車後方向燈
    失靈等語，於本院訊問時則稱：其有打右側方向燈，伊在車內看到「車內方向燈
    」有顯示云云，所稱有無顯示方向燈一情，先後不符，再者道路交通安全規則第
    積十九條第一項第一款：行車前應注意之事項，依左列規定：一方向盤、煞車、
    輪胎、燈光、雨刮、喇叭、照後鏡及依規定應裝設之行車紀錄器、載重計與轉彎
    、倒車警報裝置等須詳細檢查確實有效。故汽車駕駛人自應於行車前注意方向燈
    是否確實有效，駕駛人自不得以不知何故突然失靈為之搪塞。又同條項第二款：
    行車執照、駕駛執照及其他依法令規定必須隨車攜帶之證件，均應攜帶。再者，
    道路交通安全規則第五十條第四項、第五項規定：「持有外國政府所發有效之正
    式駕駛執照者，得依平等互惠原則免考換發同等車類之普通駕駛執照，但持有該
    有效之正式駕駛執照者而具有中華民國國籍時，得免考換發同等車類之普通駕駛
    執照。」、「汽車駕駛人辦理前項換發手續時，應先經體格檢查合格，並檢同左
    列文件，向公路監理機關申請：一  汽車駕駛執照申請書。二  國民身分證、軍
    人身分證或居留證明。三  大陸地區所發駕駛證，應經行政院設立或指定機構或
    委託之民間團體驗證。四  其他國家或地區所發駕駛執照，應經我駐外使領館、
    代表處、辦事處或其他外交部授權機構驗證。五  前款之駕駛執照為外文者，應
    附中文譯本。」，是縱持有外國駕駛執照，仍須檢具相關證件，向公路監理機關
    申請同等車類之普通駕駛執照之手續，並非無須經過法定手續，即可逕行持該外
    國之駕駛執照，在國境內駕駛汽車，且上開規定，若係汽車駕駛人為中華民國國
    民且已持有我國有效之正式駕駛執照者，自無上開規定之適用，即應隨身攜帶我
    國之駕駛執照駕駛汽車，此為當然之解釋。
    （二）證人即本件舉發之員警巫志清於本院結結證稱：「（問：本件是否為你舉
    發﹖）我與另一位員警張宏基。（問：當時是否在現場﹖）我當時在車外，是我
    攔停受處分人車子。（問：為何攔停受處分人﹖）因我們跟在受處分人車後面，
    因受處分人未閃亮方向燈，一般我們對變換車道未顯示方向燈均會觀察，如同一
    輛車一、二次有此情形，我們尚不會舉發，但受處分人當時應該是在趕時間，所
    以在車道上有數次變換車道未顯示方向燈，所以我們才攔停受處分人，攔停後受
    處分人表示剛返國，他有出示美國駕照，我當時以為是國際駕照，當時我告知受
    處分人應換成我國駕照，並請其出示我國駕照，但受處分人未出示駕照，並稱沒
    有帶駕照，至於受處分人有無稱放在車後行李箱，我無印像，但受處分人當時只
    出示該英文字體之美國駕照。（問：受處分人車子攔停後停於何處﹖）停在路肩
    ，攔停時受處分人車子正在第二車道，所以從第二車道移往路肩停車受檢，當時
    移到路肩時受處分人有無閃示方向燈，我沒有注意，無印像。一般我們都是隨在
    車後，看到車道上車子有超車或穿梭時，即會注意該車，一般我們對變換車道未
    顯示方向燈均會觀察，如同一輛車一、二次此情形，我們尚不會舉發，但受處分
    人是多次這種情形才會攔停舉發」等語，證人巫志清與受處分人即異議人甲○○
    並無仇怨，殊無設詞誣陷，致入己身於偽證重罪危險之理，且證述之內容詳盡，
    所為證言自堪採信，受處分人即異議人甲○○於本院自承：其原就有中華民國駕
    照，僅因當時駕照是放在車子後行李箱等語，而其為警攔停時，係出示美國加利
    福尼亞洲之駕駛執照，經員警巫志清要求時，仍未出示我國之駕駛執照，則若係
    有隨身攜帶駕駛執照，自可輕易自其行李箱內取出並以之出示員警，而其員警攔
    停、要求出示駕駛執照、製單舉發過程中均未能出示該駕駛執照，是其所稱放置
    於行李箱云云，是否亦屬實情，即非無疑。況交通警員掣單舉發違反道路交通管
    理處罰條例所列之違規事實，本質上為行政處分，係公務員基於職務上權責，依
    法就特定之具體事件所為具公法上效果之單方行政行為，基於公務員為公法上行
    為具有公信力之原則，其依法作成之行政處分所認定之事實當可被推定為真正，
    本此公信原則，立法者乃賦予行政機關制定違反道路交通事件統一裁罰標準及處
    理細則，使執勤警員得當機處分（參見上開細則第二十三條），以達其維護交通
    秩序、公眾安全之行政目的，本件違規事實，依前揭證述，至臻明確，受處分人
    雖執前情聲明不服，尚難採信，本院復查無確據足資證明本件有捏造事實違法取
    締之情事，則執勤警員本其維護交通秩序、公眾安全職責所為之舉發，自應受到
    合法、正確之推定。綜上所述，受處分人既有前揭違規情事，原處分機關以受處
    分人之駕車違規行為，影響高速公路行車安全與秩序，援引首揭規定，依法裁罰
    ，並無不當，本件異議為無理由，應予駁回。
據上論斷，應依道路交通案件處理辦法第十九條，裁定如主文。
中      華      民      國      九十一      年      四      月  三十    日
                                    臺灣士林地方法院交通法庭
                                        法  官  蔡  明  宏
右正本證明與原本無異。
如不服本裁定應於送達後五日內向本院提出抗告狀。
                                        書記官  陳  漢  朝
中      華      民      國      九十一      年      五      月   七     日
